【裁判字號】    97,台上,3776
【裁判日期】    970814
【裁判案由】    強盜等罪
【裁判全文】
最高法院刑事判決            九十七年度台上字第三七七六號
上  訴  人  甲○○
選任辯護人  蘇精哲律師
            王建元律師
上  訴  人  乙○○
上列上訴人等因強盜等罪案件，不服台灣高等法院高雄分院中華
民國九十七年五月十三日第二審判決（九十七年度上訴字第四一
三號，起訴案號：台灣高雄地方法院檢察署九十六年度偵字第二
一四六號），提起上訴，本院判決如下：
    主  文
上訴駁回。
    理  由
一、甲○○如原判決附表四編號５所示攜帶兇器強盜未遂、乙○
○如原判決附表四所示攜帶兇器強盜與攜帶兇器強盜未遂及附表
五所示準強盜暨附表六所示攜帶兇器強盜部分：
按刑事訴訟法第三百七十七條規定：上訴於第三審法院，非以判
決違背法令為理由，不得為之。是提起第三審上訴，應以原判決
違背法令為理由，係屬法定要件，如果上訴理由書狀未依據卷內
訴訟資料，具體指摘原判決不適用何種法則或如何適用不當，或
所指摘原判決違法情事，顯與法律規定得為第三審上訴理由之違
法情形，不相適合時，均應認其上訴為違背法律上之程式，予以
駁回。本件原審經審理結果，認為上訴人甲○○上開攜帶兇器強
盜未遂、上訴人乙○○上開攜帶兇器強盜與攜帶兇器強盜未遂及
準強盜等犯行均明確，因而撤銷第一審關於此等部分所為科刑之
判決，改判論處上訴人二人如上開附表各編號所示罪刑，均已詳
敘調查、取捨證據之結果及憑以認定犯罪事實之心證理由。原判
決事實認定上訴人二人於其附表四編號５所示時、地，持槍強盜
被害人陳麗娥財物時，因陳麗娥高聲呼喊，引起附近路人觀看，
致上訴人二人尚未得手即驅車離去而未遂等情，業於理由內援引
上訴人二人之自白及陳麗娥之指訴，論述明確。關於上訴人二人
辯稱此部分強盜行為當時未下手取財即驅車離去，係因見陳麗娥
攜帶小孩，非因路人觀看一節，原判決雖僅說明並無解於上訴人
二人此部分強盜未遂罪責，未進一步詳為探求其究屬依法「應」
減輕其刑之中止未遂，或係依法「得」減輕其刑之障礙未遂，然
原判決理由五，就此部分既已援引未遂犯之規定，對上訴人二人
減輕其刑，上開疏漏即於判決結果無影響，甲○○上訴意旨猶執
以指摘原判決違法，自非適法之第三審上訴理由。另乙○○此部
分上訴意旨則徒以其因代籌措友人之母戒毒所需費用，向地下錢
莊借款，致無法彌補虧空，不得已始鋌而走險，犯下本案，且原
判決亦認其有自首規定之適用，卻仍處以有期徒刑十六年重刑，
爰請求酌量減輕云云，對於原判決取捨證據、認定事實及適用法
則，並未依據卷內資料具體指摘，表明有何違背法令，自亦非合
法之第三審上訴理由。是上訴人二人此部分上訴為違背法律上之
程式，均應予駁回。又本件為程序判決，乙○○上訴請求本院從
輕量處，自無從審酌。另原判決認上訴人二人持槍強盜陳麗娥財
物部分犯行並想像競合觸犯傷害罪之不得上訴第三審罪名部分，
因得上訴之乙○○非法持槍、上訴人二人攜帶兇器強盜未遂等重
罪部分，上訴均不合法，則此輕罪部分，自無從適用審判不可分
之原則，併為實體上之審判，亦應從程序上併予駁回。
二、甲○○如附表一所示非法持槍、附表四編號１至４、６至８
所示攜帶兇器強盜、附表五所示準強盜部分：
上訴得對於判決之一部為之；未聲明為一部者，視為全部上訴，
刑事訴訟法第三百四十八條第一項定有明文。又第三審上訴書狀
，應敘述上訴之理由，其未敘述者，得於提起上訴後十日內補提
理由書於原審法院，已逾上述期間，而於第三審法院未判決前仍
未提出上訴理由書狀者，第三審法院應以判決駁回之，亦為刑事
訴訟法第三百八十二條第一項、第三百九十五條後段所明定。本
件原判決關於甲○○部分，甲○○表示不服，於民國九十七年五
月二十六日提起上訴，並未聲明為一部上訴，自應視為全部上訴
。又其上訴時並未敘述理由，嗣雖於九十七年六月五日提出上訴
理由書狀，然所敘述者僅關於原判決附表四編號５部分犯行之上
訴理由，對原判決關於甲○○如附表一所示非法持槍、附表四編
號１至４、６至８所示攜帶兇器強盜、附表五所示準強盜部分，
除指摘原判決定應執行刑逾越法定範圍外，並未敘明任何上訴理
由，迄今逾期已久，於本院判決前仍未補提，是其此部分之上訴
自非合法，應予駁回，又其所指原判決包括與不得上訴第三審罪
刑定應執行之刑違背法令一節，本院亦因此無從審酌，併予敘明
。
三、上訴人二人如原判決附表二、三所示攜帶兇器竊盜部分：
上訴得對於判決之一部為之；未聲明為一部者，視為全部上訴，
刑事訴訟法第三百四十八條第一項定有明文。又刑事訴訟法第三
百七十六條所列各罪之案件，經第二審判決者，不得上訴於第三
審法院，為該法條所明定。本件上訴人二人被訴如原判決附表二
所示共同攜帶兇器竊盜及乙○○被訴如原判決附表三所示攜帶兇
器竊盜等部分，原審均維持第一審依刑法第三百二十一條第一項
第三款分別論處罪刑之判決，核俱屬刑事訴訟法第三百七十六條
第二款之案件。依上開說明，此等部分既均經第二審判決，自不
得上訴於第三審法院，上訴人二人分別提起此等部分之上訴，顯
為法所不許，均應予駁回。
據上論結，應依刑事訴訟法第三百九十五條，判決如主文。
中    華    民    國  九十七  年    八    月   十四   日
                      最高法院刑事第四庭
                          審判長法官  張  淳  淙
                                法官  劉  介  民
                                法官  張  春  福
                                法官  蔡  彩  貞
                                法官  陳  世  雄
      本件正本證明與原本無異
                                      書  記  官
中    華    民    國  九十七  年    八    月   十九   日
                                                      Ｑ


司法院資訊處製作；財團法人民間司法改革基金會備份。
